臺灣高等法院刑事裁定                100年度毒抗字第289號
抗  告  人
即  被  告  孫瑞方
上列抗告人因違反毒品危害防制條例案件，不服臺灣桃園地方法
院中華民國100年8月29日所為之裁定（100年度毒聲字第739號）
，提起抗告，本院裁定如下：
    主  文
抗告駁回。
    理  由
一、聲請意旨略以：抗告人即被告孫瑞方基於施用第二級毒品之
    犯意，於民國100 年7月8日晚間11時30分許，在桃園縣龜山
    鄉○○○路493號3樓之3 住處，施用第二級毒品甲基安非他
    命一次，嗣於100年7月9日凌晨0時30分許，在上址為警查獲
    。爰依毒品危害防制條例第20條第1 項及觀察勒戒處分執行
    條例第3 條第1項、第2項規定，聲請裁定將被告送勒戒處所
    觀察、勒戒等語。
二、本件抗告意旨略以：被告於100年7月9日遭警方查獲，於100
    年7月9日至同年月13日已無再施用毒品之行為，以後也保證
    不再使用。被告目前有穩定之工作，且尚有貸款需要繳付，
    若送觀察勒戒將會失去工作走投無路，亦將無法償還積欠之
    貸款。請求檢察官、法官給予被告機會，希望能以易科罰金
    或易服社會勞動之方式（例如往後半年期間，每星期至法院
    或檢察署做環境打掃等方式）替代觀察勒戒處分，被告並願
    意定期至警局檢驗尿液，請求撤銷原處分及原裁定云云。
三、經查：
（一）被告就其於上揭時、地，確曾以上開方式揭施用第二級毒
      品甲基安非他命之犯行坦承不諱，核與其為警查獲後所採
      集之尿液（即100年7月9日採集，尿液檢體編號：J-10031
      3 號），經送正修科技大學超微量研究科技中心檢驗結果
      呈安非他命及甲基安非他命陽性反應，此有正修科技大學
      微量研究科技中心出具之尿液檢驗報告及桃園縣政府警察
      局龜山分局被採尿人尿液暨毒品真實姓名與編號對照表各
      一紙附卷可稽，足認被告確有於上揭時地施用及第二級毒
      品甲基安非他命等情無訛。
（二）按毒品危害防制條例規定觀察、勒戒之目的，係為斷絕施
      用毒品者之心癮，屬保安處分之一種，且觀察、勒戒之目
      的係為戒除施用毒品者之身癮，著重治療，而非處罰，核
      與刑罰執行之目的不同，並無如刑法所規定，關於受有期
      徒刑6 月以下或拘役之宣告得以易科罰金，甚或易服社會
      勞動等方式替代之。且觀察、勒戒之目的係為戒除施用毒
      品者之身癮，著重治療，而非處罰，被告既有施用毒品之
      行為，即應送觀察、勒戒，並無例外之規定，亦不得以其
      他處分代替之。本件被告確有施用第二級毒品甲基安非他
      命等情，業如前述，依法令被告入勒戒處所觀察、勒戒，
      自有其必要性。準此，毒品危害防制條例就應送觀察、勒
      戒之處分既無替代執行之方式，則抗告意旨以：請求檢察
      官、法官給予被告機會，希望能以易科罰金或易服社會勞
      動之方式（例如往後半年期間，每星期至法院或檢察署做
      環境打掃等方式）替代觀察勒戒處分，被告並願意定期至
      警局檢驗尿液，請求撤銷原法院令被告入勒戒處所觀察、
      勒戒之處分云云，於法尚屬無據，自無從准許之。至抗告
      意旨另稱：被告於100年7月9日遭警方查獲，於100年7月9
      日至同年月13日已無再施用毒品之行為，以後也保證不再
      使用。被告目前有穩定之工作，且尚有貸款需要繳付，若
      送觀察勒戒將會失去工作走投無路，亦將無法償還積欠之
      貸款等語，純屬其個人因素，要與判斷是否命被告入戒治
      處所施以強制戒治處分無涉，被告此部分抗告亦非有理由
      。
（三）綜上所述，本件聲請洵屬有據，原審依毒品危害防制條例
      第20條第1項及觀察勒戒處分執行條例第3條第1項、第2項
      規定，裁定將被告應送勒戒處所觀察勒戒，經核其認事用
      法，並無違誤，被告執前事由提起本件抗告，並無理由，
      應予駁回。
五、據上論斷，應依刑事訴訟法第412 條，裁定如主文。
中    華    民    國    100    年    9    月    30    日
                  刑事第十四庭  審判長法  官  陳志洋
                                      法  官  梁耀鑌
                                      法  官  遲中慧
以上正本證明與原本無異。
不得再抗告。
                                      書記官  陳泰寧
中    華    民    國   100    年    10    月    3     日